【裁判字號】    92,訴,149
【裁判日期】    920930
【裁判案由】    偽造文書等
【裁判全文】
臺灣板橋地方法院刑事判決                          九十二年度訴字第一四九號
    公  訴  人  臺灣板橋地方法院檢察署檢察官
    被      告  己○○
                丙○○
右列被告等因偽造文書等案件，經檢察官提起公訴（九十年度偵字第一六三四號），
本院判決如左：
    主  文
己○○、丙○○均無罪。
    理  由
一、公訴意旨略以：被告己○○前因重利案件，經臺灣高等法院於民國八十二年三月
    十七日，以八十一年度上訴第三三六一號判決判處有期徒刑一年，經最高法院於
    同年十二月二十九日駁回上訴，於八十五年二月八日假釋期滿執行完畢。丙○○
    前曾因賭博案件，經臺灣高等法院於八十一年十月十三日，以八十一年上訴字第
    三六四○號判決判處有期徒刑七月確定，於八十三年一月十二日執行完畢。詎不
    知悔改，己○○與丙○○共同基於為自己不法所有之犯意聯絡，於八十六年十二
    月五日，先由丙○○以動產擔保交易附條件買賣方式，向財資企業股份有限公司
    （下簡稱財資公司）購買ＴＯＹＡＴＡ廠牌ＣＯＲＡＮＡ  ＥＸＳＩＯＲ型、綠
    色、車號Ｌ六一四四三九號自用小客車（車身號碼為ＡＴ00000000號、
    引擎號碼為四ＡＬ三○六一三○號），隨即丙○○將上開車輛交予己○○使用，
    再由己○○於八十七年一月八日七時許，在臺北縣永和市○○路三○○巷前，竊
    取庚○○所有、與上開車號Ｌ六－四二四六號小客車相同廠牌、車款、顏色而車
    號為ＧＸ－○○五九號之自用小客車一部（車身號碼為四ＡＦ五二八八一七Ｐ號
    、引擎號碼為ＡＴ0－0000000Ｐ號），並於不詳時地將車號ＧＸ－○○
    五九號自用小客車之車身號碼、引擎號碼磨滅、偽造成車號Ｌ六－四四三九號之
    車身、引擎號碼，並懸掛上Ｌ六－四四三九號之車牌，致生損害於庚○○、監理
    機關管理車藉之正確性。嗣因丙○○未繳納汽車貸款，財資公司於八十九年五月
    十九日，會同警方至臺北市士林區行政中心後方停車場搜索，拖回保管（該車係
    於八十七年一月二十四日凌晨一時許，在臺北市○○○路○段三九一巷八弄八號
    ，遭拖吊）當時正懸掛Ｌ六－四四三九號車牌之原車號ＧＸ－○○五九號小客車
    ，始悉上情。因認被告己○○、丙○○共同涉犯刑法第三百二十條第一項之竊盜
    罪嫌及同法第二百十條、第二百二十條之偽造準私文書罪嫌云云。
二、按犯罪事實應依證據認定之，無證據不得推定其犯罪事實；又不能證明被告犯罪
    者，應諭知無罪之判決；刑事訴訟法第一百五十四條、第三百零一條第一項分別
    定有明文。又犯罪事實之認定，應憑真實之證據，倘證據是否真實尚欠明確，自
    難以擬制推測之方法，為其判斷之基礎；而認定犯罪事實之證據係指足以認定被
    告確有犯罪行為之積極證據而言，該項證據自須適合於被告犯罪事實之認定，始
    得採為斷罪資料，最高法院五十三年著有臺上字第六五六號、二十九年上字第三
    一０五號判例。且刑事訴訟上證明之資料，無論其為直接或間接證據，均須達於
    通常一般之人均不致有所懷疑，而得確信其為真實之程度，始得據為有罪之認定
    ，若其關於被告是否犯罪之證明未能達此程度，而有合理懷疑之存在，致使無從
    形成有罪之確信，根據「罪證有疑，利於被告」之證據法則，即不得遽為不利被
    告之認定，亦有最高法院七十六年度臺上字第四九八六號判例可稽。其以情況證
    據（即間接證據）斷罪時，尤須基於該證據在直接關係上所可證明之他項情況事
    實，本乎推理作用足以確證被告有罪，方為合法，不得徒憑主觀上之推想，將一
    般經驗上有利被告之其他合理情況逕予排除，此觀諸最高法院三十二年上字第六
    十七號判例意旨亦甚彰明。
三、公訴意旨認被告己○○、丙○○共同涉犯刑法第三百二十條第一項之竊盜罪嫌及
    同法第二百十條、第二百二十條之偽造準私文書罪嫌，無非係以：
（一）雖被告丙○○於該署偵訊時否認車號Ｌ六－四四三九號自用小客車係其交予被
      告己○○處理一情。惟其於臺灣桃園地方法院八十六年度易字第二六九○號被
      訴違反動產擔保交易法案件八十六年九月二十三日十四時四十五分審理時供稱
      ：伊欠地下錢莊錢，叫伊簽附條件買賣契約買車，說分期付款錢莊會付，阿輝
      就是錢莊的人，買車第二天車子就給錢莊，頭期款四萬五千元是阿輝付的等語
      。又於八十九年九月八日警詢時供稱：Ｌ六－四四三九號車子是綽號阿輝男子
      使用，阿輝知道伊欠錢，他說要幫伊還錢莊的錢，但是要幫他過戶二台車子，
      阿輝就和伊、甲○○○、丁○○一起去公司買車，辦完後阿輝把車子開走，Ｌ
      六－四四三九號車子伊拿到五萬元、另一部裕隆的車子拿到十萬元，二部車子
      阿輝沒去交貸款，伊被法院判六個月等語，此有上開案件審判筆錄、警詢筆錄
      附卷可參。
（二）被告丙○○於八十五年十一月二十八日以附條件買賣方式購買車號Ｌ六－四二
      四六號自用小客車，再於同年十二月六日以相同方式購買車號Ｌ六－四四三九
      號自用小客車一情，業經臺灣高等法院於八十六年十二月十六日以八十六年度
      上易字第七八五六號判決定讞，並經臺灣桃園地方法院檢察署以八十七年度偵
      緝字第二四九號案件為不起訴處分確定，此有上開案件判決書、該署刑事資料
      查註紀錄表可參。是被告己○○於八十五年十一、十二月間指述被告丙○○購
      買Ｌ六－四二四六號、Ｌ六－四四三九號自用小客車，再交由被告己○○使用
      等情，應可認定，此有上開案件審判筆錄、警詢筆錄附卷可參。
（三）庚○○所有車號ＧＸ─○○五九號自用小客車，係於八十七年一月八日七時許
      ，在臺北縣永和市○○路三○○巷前遭竊，且該車於八十九年五月十九日在臺
      北市士林區行政中心後方停車場查獲時，該車車身號碼：四ＡＦ五二八八一七
      Ｐ號、引擎號碼：ＡＴ二─0000000Ｐ號，已被磨損、偽造成車號Ｌ六
      －四四三九號之車身、引擎號碼（車身號碼為ＡＴ00000000號及引擎
      號碼：四ＡＬ三０六一三０號），並懸掛Ｌ六－四四三九號之車牌等情，業據
      被害人庚○○之配偶辛○○於警詢中、財資公司代理人乙○○警詢中證述明確
      ，並有車輛竊盜、車牌失竊資料個別查詢報表─查詢車輛認可資料一紙、車號
      Ｌ六－四四三九、ＧＸ－○○五九號之車籍作業系統─查詢認可資料各一紙、
      查獲當時懸掛Ｌ六－四四三九號車牌之原車號ＧＸ－○○五九號自用小客車照
      片九幀附卷可參。被告己○○既持有、使用車號Ｌ六－四四三九號自用小客車
      ，對於ＧＸ－○○五九號小客車被偽造上車號Ｌ六－四四三九號之車身、引擎
      號碼、懸掛上Ｌ六－四四三九號之車牌，自不能諉稱其完全不知情。
（四）被告己○○、丙○○雖一再辯稱：Ｌ六－四四三九號自用小客車係交予戊○○
      使用云云。惟被告己○○、丙○○、證人戊○○經送法務部調查局進行測謊鑑
      定：認「丙○○稱：其有將系爭之Ｌ六－四四三九號汽車交付戊○○、其未竊
      取系爭ＧＸ－○○五九號汽車、其未磨損引擎號碼。上述問題經測試呈情緒波
      動之反應，研判有說謊。己○○稱：丙○○有將系爭之Ｌ六－四四三九號汽車
      交付戊○○、其未竊取系爭ＧＸ－○○五九號汽車、其未磨損引擎號碼。上述
      問題經測試呈情緒波動之反應，研判有說謊。戊○○稱：其曾向己○○購車、
      丙○○、己○○二人未交付其Ｌ六－四四三九號汽車。上述問題經測試無情緒
      波動之反應，研判未說謊。」此有法務部調查局（９０）陸字第九００四一三
      三五號鑑定通知書在卷為憑。
（五）綜上，被告己○○、丙○○所辯，顯係卸責之詞，而不足採信，其二人竊盜、
      偽造準私文書罪嫌，應堪認定等語為其論罪依據。
四、訊據被告己○○、丙○○皆堅詞否認有何公訴人所指之刑法第三百二十條第一項
    之竊盜及同法第二百十條、第二百二十條之偽造準私文書犯行，並皆辯稱：伊二
    人未竊取車號ＧＸ─○○五九號自用小客車，亦未將該自用小客車之車身號碼、
    引擎號碼偽造成車號Ｌ六－四四三九號自用小客車之車身號碼及引擎號碼，且不
    知係何人所為，至於被告丙○○購買之車號Ｌ六－四四三九號自用小客車，因被
    告己○○表示可放在戊○○經營之車行寄租，以賺取租金，故購買車號Ｌ六－四
    四三九號自用小客車後，即交由戊○○等語。經查：
（一）車號ＧＸ─○○五九號自用小客車係張美玉所有而由其配偶辛○○使用，於八
      十七年一月八日上午七時三十分許，在臺北縣永和市○○路三○○巷前，遭姓
      名年籍不詳之人竊取乙節，業據證人張美玉於本院調查中、證人辛○○於警詢
      中證述屬實（詳臺灣士林地方法院檢察署八十九年度偵字第一一一○七號偵查
      卷宗第五頁反面、本院九十二年一月十六日訊問筆錄第二頁），且有車輛竊盜
      、車牌失竊資料個別查詢報表－查詢車輛認可資料、車籍作業系統－查詢認可
      資料各乙紙在卷足憑（附於上開八十九年度偵字第一一一○七號偵查卷宗第三
      八頁、第三九頁）。而上述車號ＧＸ─○○五九號自用小客車嗣於八十七年一
      月二十四日凌晨一時許，在臺北市○○○路○段三九一巷八弄八號經拖吊至臺
      北市士林區行政中心後方停車場保管，後於八十九年五月十九日十二時十五分
      許，經財資公司員工會同警方前往臺北市士林區行政中心後方停車場搜索查獲
      ，惟該車之車身號碼四ＡＦ五二八八一七Ｐ號、引擎號碼ＡＴ0－00000
      00Ｐ號，已遭人偽造成車號Ｌ六－四四三九號自用小客車之車身號碼ＡＴ0
      0000000號、引擎號碼四ＡＬ三○六一三○號，且懸掛Ｌ六－四四三九
      號之車牌等情，亦據證人辛○○於警詢、證人即財資公司襄理乙○○於警詢及
      本院調查中、證人即當場查獲之屏東縣警察局東港分局員警壬○○於本院審理
      時證述甚明（詳上開八十九年度偵字第一一一○七號偵查卷宗第五頁反面、第
      二七頁、本院九十二年三月二十五日訊問筆錄第三頁、九十二年八月十九日審
      判筆錄第三頁至第四頁），並有證人壬○○提供車號ＧＸ─○○五九號自用小
      客車車身號碼遭偽造之情形之照片十幀及查扣當時，懸掛Ｌ六－四四三九號車
      牌之車號ＧＸ─○○五九號自用小客車照片九幀在卷可稽（附於上開八十九年
      度偵字第一一一○七號偵查卷宗第四三頁至第四五頁及本院卷內），此部分堪
      以認定。
（二）次者，車號Ｌ六－四四三九號自用小客車係被告丙○○經由被告己○○之介紹
      ，由被告己○○之友人甲○○○、被告丙○○之友人丁○○擔任連帶保證人，
      而以附條件買賣方式，於八十六年十二月五日向財資公司購買乙節，亦為被告
      丙○○、己○○所是承（附於上開八十九年度偵字第一一一○七號偵查卷宗第
      二○頁、九十年度偵字第一六三四號偵查卷宗第二○頁反面、第九四頁反面、
      本院九十二年二月十八日訊問筆錄第三頁、三月十一日訊問筆錄第三頁至第四
      頁），並據證人甲○○○、丁○○、乙○○分別於警偵訊及本院調查中證述無
      訛（詳上開八十九年度偵字第一一一○七號偵查卷宗第二一頁反面、第二八頁
      反面、臺灣板橋地方法院檢察署九十年度偵字第一六三四號偵查卷宗第十三頁
      、第十四頁、本院九十二年三月十一日訊問筆錄第七頁、九十二年三月二十五
      日訊問筆錄第五頁、第七頁、九十二年七月三日訊問筆錄第三頁），復有汽車
      新領牌照登記書、附條件買賣契約書、交通部公路總局新竹區監理所桃園監理
      站九十一年九月十九日（九十一）竹監桃字第二三二○二號函檢送之汽車車籍
      查詢及交通部公路總局臺北區監理所九十一年九月十九日九一北監車字第九一
      二○九二八號函檢送之汽車車籍查詢及證人乙○○庭呈之尋獲車輛通知書各乙
      紙在卷可稽（附於上開八十九年度偵字第一一一○七號偵查卷宗第三五頁、第
      三六頁、九十年度偵字第一六三四號偵查卷宗第九九頁至第一○○頁、第一○
      三頁至第一○六頁及本院卷內），此部分亦屬實情。
（三）然被告丙○○購買車號Ｌ六－四四三九號自用小客車時，曾向其連帶保證人之
      一之丁○○表示購買該車之目的係欲靠行出租予他人，斯時丁○○亦同時購買
      另輛自用小客車，其二人所購買之自用小客車係同時牽至戊○○之車行交予戊○○等情，並據證人丁○○於本院調查中證述屬實（詳本院九十二年七月三日
      訊問筆錄第三頁至第四頁），是以，被告己○○、丙○○前開所辯，尚非無據
      。
（四）況車號Ｌ六－四四三九號自用小客車於八十七年一月二十四日凌晨一時許，在
      臺北市○○○路○段三九一巷八弄八號，遭拖吊時，並無人出現乙節，業據證
      人乙○○於本院調查中陳明屬實（詳本院九十二年三月二十五日訊問筆錄第三
      頁），是以，顯無證據證明上述懸掛Ｌ六－四四三九號車牌，且車身號碼、引
      擎號碼業遭偽造之車號ＧＸ─○○五九號自用小客車係被告己○○、丙○○占
      有使用中，顯屬無疑。既無法證明係被告己○○、丙○○持有上述贓車，則知
      悉車號Ｌ六－四四三九號自用小客車之車身號碼、引擎號碼之人，竊取車號Ｇ
      Ｘ─○○五九號自用小客車後，將該車之車身號碼、引擎號碼偽造成車號Ｌ六
      －四四三九號自用小客車之車身號碼、引擎號碼，並懸掛其不知何因所取得之
      Ｌ六－四四三九號之車牌，亦有可能。
（五）又被告丙○○既於八十六年十二月五日，已購買車號Ｌ六－四四三九號自用小
      客車之新車，則其使用該新車即可，焉須於翌年一月八日相隔極短之三十餘日
      內，即竊取車號ＧＸ─○○五九號之自用小客車使用？是以，被告己○○、丙○○顯無竊取車號ＧＸ─○○五九號自用小客車，並偽造該車之車身號碼、引
      擎號碼之動機存在，當屬無疑。
（六）至證人戊○○於偵訊及本院調查中固堅詞否認有收受被告己○○、丙○○交付
      之車號Ｌ六－四四三九號自用小客車等語在卷（詳上開九十年度偵字第一六三
      四號偵查卷宗第二七頁反面至第二九頁反面、本院九十二年二月十八日訊問筆
      錄第五頁至第七頁、九十二年五月六日訊問筆錄第三頁至第四頁），然：
    (1)被告丙○○確曾將其購買之車號Ｌ六－四四三九號自用小客車交予戊○○，迭
      據被告己○○、丙○○於警偵訊及本院調查中指述不移，並據證人丁○○於本
      院調查中證述屬實，已如前述，而被告己○○、丙○○指述收受車號Ｌ六－四
      四三九號自用小客車之戊○○當然否認收受，倘其承認收受，無異自承另犯竊
      盜及偽造準私文書罪，自無從期待其承認收受之可能。
    (2)次者，觀諸證人戊○○於偵訊中自承稱：伊有借己○○錢買車沒錯等語（詳上
      開九十年度偵字第一六三四號偵查卷宗第二八頁），則被告己○○所述購買車
      號Ｌ六－四四三九號自用小客車之頭期款係向戊○○借得等語，尚非無據。且
      證人戊○○雖本供述：車有開來過，但從沒出租過，因己○○有開過很多車來
      ，故伊不知是否係車號Ｌ六－四四三九號之自用小客車等語（詳上開九十年度
      偵字第一六三四號偵查卷宗第二八頁），惟其同日又陳稱：車號Ｌ六－四四三
      九號之自用小客車後來被己○○牽走了，己○○將車牽至土城賣給一車行供租
      賃用等語（詳上開九十年度偵字第一六三四號偵查卷宗第二九頁），衡情，必
      被告己○○、丙○○先將車號Ｌ六－四四三九號之自用小客車牽至戊○○經營
      之車行寄放後，始能事後再將該車牽走，則既被告己○○事後將車號Ｌ六－四
      四三九號之自用小客車牽走，則其事先必先將該車寄放於戊○○經營之車行內
      ，當屬無疑。且車號Ｌ六－四四三九號之自用小客車係被告己○○、丙○○至
      豐田桃苗汽車公司中壢所選定後，再向財資公司以附條件買賣方式購買，此業
      據證人乙○○陳明在卷（詳其附於本院卷內之陳報狀），而證人戊○○亦自承
      稱：有與被告己○○前往內壢看車等語無訛（詳上開九十年度偵字第一六三四
      號偵查卷宗第二八頁反面），依經驗法則而論，戊○○無故焉會與被告己○○
      共同前往看車？準此，證人戊○○應係與被告己○○共同前往豐田桃苗汽車公
      司中壢所，並選定欲購買之車輛為本案之車號Ｌ六－四四三九號自用小客車，
      顯屬無疑，執此更足徵被告己○○供述：買車之目的即係欲放在戊○○之車行
      出租，戊○○亦曾前往看車等語，應堪採信。
    (3)又戊○○己身，因以故買他人遭偽造車身號碼、引擎號碼之失竊自用小客車，
      而後出租，恃以賺取租金，於八十九年二月二十五日，經臺灣板橋地方法院以
      八十八年度偵字第一九九○五號、第二二九一五號提出公訴，經本院於九十一
      年四月十五日，以八十九年度訴字第六一六號判處有期徒刑一年十月，現上訴
      臺灣高等法院中，此有臺灣板橋地方法院檢察署檢察官八十八年度偵字第一九
      九○五號、第二二九一五號起訴書及本院八十九年度訴字第六一六號刑事判決
      各乙份在卷可稽（附於上開九十年度偵字第一六三四號偵查卷宗第三九頁至第
      四二頁及本院卷內），是以，其前開證詞，是否真實可信，顯有疑義。
    (4)綜上，證人戊○○之前開證詞，顯有所瑕疵而不足採信，故不能以被告己○○
      、丙○○所指收受車號Ｌ六－四四三九號自用小客車之戊○○否認收受，即遽
      認被告己○○、丙○○有非法竊盜及偽造準私文書之犯行，亦屬無疑。
（七）末按測謊鑑定，係依一般人在說謊時，會產生遲疑、緊張、恐懼、不安等心理
      波動現像，乃利用測謊儀器將受測者之上開情緒波動情形加以紀錄，用以判別
      受測者所供述之真實性，倘受測者愈想壓抑其謊言所產生之情緒，在測謊儀器
      上會愈產生明顯之情緒波動，反之，則無此不實之波動反應。從而測謊鑑定結
      果，如就否認犯罪有不實之情緒波動反應，固得供審判上之參酌，惟尚不得採
      為有罪判決之唯一憑據。本件臺灣板橋地方法院檢察署檢察官經被告己○○、
      丙○○及證人戊○○之同意，委請法務部調查局，進行測謊鑑定，經該局以控
      制問題法、混合問題法測試結果，丙○○稱：其有將系爭之Ｌ六－四四三九號
      汽車交付戊○○、其未竊取系爭ＧＸ－○○五九號汽車、其未磨損引擎號碼。
      上述問題經測試呈情緒波動之反應，研判有說謊。己○○稱：丙○○有將系爭
      之Ｌ六－四四三九號汽車交付戊○○、其未竊取系爭ＧＸ－○○五九號汽車、
      其未磨損引擎號碼。上述問題經測試呈情緒波動之反應，研判有說謊。戊○○
      稱：其曾向己○○購車、丙○○、己○○二人未交付其Ｌ六－四四三九號汽車
      。上述問題經測試無情緒波動之反應，研判未說謊等情，固有法務部調查局九
      十年九月三日（９０）陸字第九００四一三三五號鑑定通知書乙紙在卷可參（
      附於上開九十年度偵字第一六三四號偵查卷宗第五七頁），惟一般人會呈現所
      謂「情緒波動反應」並不以說謊為限，憤怒、緊張、害怕等，亦可能呈現「情
      緒波動反應」，是該測謊結果，雖可供審判上之參酌，但尚難作為認定被告己○○、丙○○有罪之積極證據，亦屬無疑。
五、綜上互核，公訴人認定被告己○○、丙○○涉犯前揭罪行，所依據之事證，尚未
    達於通常一般之人均不致於有所懷疑，而得確實證明起訴犯罪事實之程度，依嚴
    格證據之法則，尚不得僅憑遭他人竊取之車號ＧＸ─○○五九號自用小客車之車
    身號碼及引擎號碼已遭偽造之被告丙○○購買之車號Ｌ六－四四三九號自用小客
車之車身號碼及引擎號碼，並懸掛Ｌ六－四四三九號之車牌，即遽以認定登記名
    義人即被告丙○○，及介紹人即被告己○○有罪。此外，復查無其他積極確切之
    證據足資認定被告己○○、丙○○有何公訴人所指之竊盜及偽造準私文書之犯行
    ，應屬不能證明被告己○○、丙○○犯罪，依前開判例、判決說明，自應依法諭
    知被告己○○、丙○○無罪之判決。
據上論斷，應依刑事訴訟法第三百零一條第一項前段，判決如主文。
本案經檢察官鄧媛到庭執行職務。
中      華      民      國      九十二      年    九    月    三十      日
                                  臺灣板橋地方法院刑事第四庭
                                      法  官  游  秀  雯
右正本證明與原本無異。
如不服本判決，應於判決送達後十日內，向本院提出上訴狀。
                                      書記官  陳  姿  利
中      華      民      國      九十二    年    九    月    三十      日


司法院資訊處製作；財團法人民間司法改革基金會備份。
